【裁判字號】    90,交聲,48
【裁判日期】    901212
【裁判案由】    聲明異議
【裁判全文】
臺灣屏東地方法院交通事件裁定                        九十年度交聲字第四八號
    原處分機關  交通部公路局高雄區監理所屏東監理站
    受  處分人
    即  異議人  上順交通股份有限公司
    法定代表人  張淑女
    異議代理人  蔡恒榮
右列受處分人因違反道路交通管理處罰條例案件，對於交通部公路局高雄區監理所屏
東監理站九十年十月四日所為之處分（原處分：屏監稽違車字第八二—Ｚ00000
000號），聲明異議，本院裁定如左：
    主  文
原處分撤銷。
上順交通股份有限公司不罰。
    理  由
一、按受處分人之聲明異議有理由者，交通法庭應以裁定將原處分經聲明異議之部分
    撤銷，道路交通案件處理辦法第二十條前段定有明文。再領有大客車駕照駕駛聯
    結車者，汽車所有人及駕駛人各處新台幣四萬元以上八萬元以下罰鍰，並當場禁
    止該汽車駕駛人繼續駕駛，及吊扣其汽車牌照三個月，固為道路交通管理處罰條
    例第二十一條之一第一項第四款及同條第三項所明文規定，惟上開規定之適用，
    仍應以汽車所有人或駕駛人有故意或過失為要件，非謂一有上開規定所示之情形
    ，即可遽令汽車所有人或駕駛人受罰（參照大法官會議解釋釋字第二七五號解釋
    ）。
二、原處分意旨略以：緣林合益於九十年（下同）六月二十一日駕駛上順交通股份有
    限公司所有ＪＱ—七八０號營業曳引車行經國道三號公路龍潭北磅處，因僅持有
    大客車駕駛執照竟駕駛聯結車，而為國道公路警察局第六警察隊龍潭分隊警員邱
    文清查獲，除當場對於林合益無照駕駛聯結車部分製單舉發外，並於同年八月八
    日以受處分人允許林合益無照駕駛前開車輛，違反道路交通管理處罰條例第二十
    一條之一第一項第四款規定製單舉發，移送交通部公路局高雄區監理所屏東監理
    站（下稱原處分機關），嗣經受處分人於到案期限前向原處分機關提出申訴，經
    原處分機關轉請舉發單位即國道公路警察局第六警察隊龍潭分隊調查，經該隊查
    覆受處分人確有違規事實，原處分機關仍認受處分人有違反道路交通管理處罰條
    例第二十一條之一第一項第四款及同條第三項之規定，而對受處分人處以新台幣
    四萬元之罰鍰及吊扣汽車牌照三個月。
三、原處分機關認受處分人有前開行為，其所依憑之證據無非係以受處分人前開違規
    事實已經舉發單位國道公路警察局第六警察隊龍潭分隊查覆屬實，並有舉發通知
    單二紙為據。然訊之受處分人固坦承前揭ＪＱ—七八０號營業曳引車係其公司所
    有，惟堅詞否認有允許林合益無照駕駛前開車輛之行為，辯稱：林合益並非伊公
    司之員工，林合益之兄林建一始為伊公司之員工，伊公司當日係將前開車輛交付
    林建一駕駛使用，但未授權林合益亦得駕駛使用，林合益為何會駕駛該車伊並不
    知情，但據林建一事後向伊之呈報，方得知係林建一開車至嘉義路段時臨時身體
    不舒服，才由林合益緊急接手駕駛，因此伊公司對於林合益無照駕駛前開車輛，
    自難謂有何故意或過失等語。經查：
    （一）林合益於九十年六月二十一日無照駕駛受處分人所有前開車輛於行經國道
          三號公路龍潭北磅處時，為國道公路警察局第六警察隊龍潭分隊警員邱文
          清當場查獲製單舉發，業為受處分人所自陳，復據證人邱文清證述在卷可
          稽，應堪認定。
    （二）惟證人林建一到院結證稱：當日伊於晚上六點多從伊住處駕駛前開車輛欲
          至台北卸豬，於出發前伊身體即已不適，因當批貨很緊急，所以在未事先
          告知公司之情況下，即拜託伊弟弟林合益一同隨車作伴，迨行經嘉義路段
          時，身體突然嚴重不適已無法繼續開車，才央求林合益先開一陣子，以讓
          伊能休息一下等語，核與受處分人前揭辯稱未允許林合益無照駕駛且不知
          林合益為何駕駛前開車輛等語相符，且衡情駕駛人於駕駛中因身體突然不
          適，為兼顧工作完成及避免危難發生，不及細想，即委由隨車之人先為駕
          駛，乃人情之常，非駕駛人所得事先預見，更非駕駛人之雇用人所得事先
          規劃，是受處分人辯稱其對於本件違規事實之發生並無故意或過失等語，
          堪予採信。
    （三）此外，本院復查無其他積極證據證明受處分人對於前述交通違規情事確有
          可歸責之事由，故揆諸首揭說明，舉發單位及原處分機關認受處分人有違
          反道路交通管理處罰條例第二十一條之一第一項第四款及同條第三項規定
          之行為，即難認為允洽。
四、綜上所述，原處分機關所認定受處分人有於九十年六月二十一日允許林合益無照
    駕駛其所有車號ＪＱ—七八０號營業曳引車之違規事實，尚與事實不符，則原處
    分機關逕對受處人為上開裁罰，即難認為有理由，應認受處分人本件之異議為有
    理由，自應由本院將原處分機關之處分撤銷，諭知受處分人不罰，以資適法。
五、據上論斷，應依道路交通案件處理辦法第二十條前段，裁定如主文。
中      華      民      國      九十      年      十二    月    十二    日
        臺灣屏東地方法院交通法庭
                                        法  官  林世民
右正本證明與原本無異。
如不服本裁定應於收受送達後五日內向本院提出抗告書狀敘述抗告之理由抗告於台灣
高等法院高雄分院。
                                        書記官  薛慧茹
中      華      民      國      九十      年      十二    月    十二    日


司法院資訊處製作；財團法人民間司法改革基金會備份。
